臺灣臺東地方法院民事簡易判決
110年度東原簡字第62號
原      告  王美萱  
訴訟代理人  文志榮扶助律師
被      告  陳芸萱  
上列原告因被告傷害案件於刑事訴訟程序提起附帶民事訴訟請求
損害賠償事件，經本院刑事庭裁定移送前來（本院109年度附民
字第105號），本院於民國111年3月3日言詞辯論終結，判決如下
：
    主      文
一、被告應給付原告新臺幣參萬壹仟柒佰陸拾元，及自民國一一
    ○年一月二日起至清償日止按週年利率百分之五計算之利息
    。
二、原告其餘之訴駁回。
三、本判決第一項得假執行。但被告如以新臺幣參萬壹仟柒佰陸
    拾元為原告預供擔保後，得免為假執行。
四、原告其餘假執行之聲請駁回。　　
    事實及理由
壹、原告主張：被告之父母陳青杰、宋慧蘭為原告配偶謝迦得的
    前雇主，陳青杰、宋慧蘭與謝迦得間因故生有勞資糾紛。原
    告與其友人孫珮珊於民國108年8月6日14時35分許，前往宋
    慧蘭所開設址設臺東縣○○市○○○路000號之惠捷實業有限公司
    （下稱惠捷公司），擬歸還謝迦得所穿著之制服3件，雙方
    因原告要求出具署名歸還人為謝迦得之收據而爆發口角，被
    告見狀在旁持手機朝原告錄影，原告離去時以手撥開被告手
    上手機。詎被告與陳青杰、宋慧蘭等3人竟暴力毆打原告，
    致原告受有左側肩膀挫傷、左側手肘挫傷、右側上臂挫傷、
    後胸壁挫傷等傷害。原告因本案受傷就醫，共支出醫療費新
    臺幣（下同）1,760元。且原告因本事件心理受創，久久無
    法平復，無法安心工作。原告為席摩伊原住民傳統藝術手工
    藝坊負責人，受傷後約1個月無法專心烘焙蛋糕、麵包而無
    收入，共損失營利收入4萬元【計算式﹕每日營業額1,600元×
    25日＝40,000元】。此外，原告因遭被告毆傷，身體、心理
    均受有莫大驚恐與痛苦，爰請求被告賠償原告精神慰撫金50
    萬元等語。並聲明：㈠被告應給付原告541,760元，及自刑事
    附帶民事起訴狀繕本送達翌日起至清償日止，按週年利率5％
    計算之利息。㈡原告願供擔保，請准宣告假執行。
貳、被告則以：本件並無原告所指被告與訴外人陳青杰、宋慧蘭
    共同暴力毆打原告情事，且原告對訴外人陳青杰、宋慧蘭及
    陳彥豪等人提起傷害告訴，業經臺灣臺東地方檢察署以108
    年度偵字第2922號為不起訴處分確定。被告已因前開犯罪行
    為被判刑，原告請求之精神慰撫金顯然過高。又本件案發時
    間為108年8月6日14時35分許，原告於同（6）日15時10分至
    衛福部臺東醫院急診並開立診斷證明書後，翌（7）日又再
    次前往衛福部臺東醫院就醫，原告應無短時間內重複急診及
    重複開立診斷證明書之必要，若原告就上開費用能提出合理
    說明，則被告就此不予爭執。再者，依原告所提診斷說明書
    ，其所受傷勢尚未達不能工作之程度，其請求營業損害為無
    理等語。並聲明：㈠原告之訴及假執行之聲請均駁回。㈡如受
    不利判決，願供擔保免為假執行。
參、不爭執事項（詳本院卷第53頁至第54頁）
一、被告之父母陳青杰、宋慧蘭為原告配偶謝迦得的前雇主，陳
    青杰、宋慧蘭與謝迦得間因故生有勞資糾紛。原告與其友人
    孫珮珊於108年8月6日14時35分許，前往宋慧蘭所開設惠捷
    公司，擬歸還謝迦得所穿著之制服3件，雙方因原告要求出
    具署名歸還人為謝迦得之收據而爆發口角，被告見狀在旁持
    手機朝原告錄影，原告離去時以手撥開被告手上手機，被告
    竟基於傷害之犯意，徒手毆打原告，致原告受有左側肩膀挫
    傷、左側手肘挫傷、右側上臂挫傷、後胸壁挫傷等傷害。被
    告並因前揭行為遭本院臺東簡易庭以109年度簡字第100號刑
    事簡易判決犯傷害罪，判處拘役30日，嗣經原告不服請求檢
    察官提起上訴，經本院以110年度簡上字第10號判決駁回上
    訴，並諭知被告緩刑2年，並應於本判決確定之翌日起6個月
    內向公庫支付新臺幣2萬元。
二、原告因受有系爭傷害而支出醫療費用共1,760元。
肆、得心證之理由
一、被告於上開時、地，基於傷害之犯意，徒手毆打原告，致原
    告受有左側肩膀挫傷、左側手肘挫傷、右側上臂挫傷、後胸
    壁挫傷等傷害之事實，有原告之衛生福利部臺東醫院病歷、
    護理紀錄、醫療費用收據、診斷證明書及傷勢照片在卷可稽
    （詳本院附民卷第13頁、第14頁；原告病歷卷；警卷第54頁
    至第57頁）。且被告所犯上開傷害罪，經本院以109年度簡
    字第100號刑事簡易判決判處拘役30日，嗣經原告不服請求
    檢察官提起上訴，經本院以110年度簡上字第10號判決駁回
    上訴，並諭知被告緩刑2年，並應於本判決確定之翌日起6個
    月內向公庫支付新臺幣2萬元，為兩造所不爭執（詳三、不
    爭執事項㈠），顯見被告確有為前開傷害犯行無訛。從而，
    原告主張被告應負侵權行為損害賠償責任，應屬有據。至原
    告雖主張其所受傷勢係遭被告與陳青杰、宋慧蘭等3人暴力
    毆打所致，惟未舉證以實其說，難認可採，併予敘明。
二、按不法侵害他人之身體或健康者，對於被害人因此減少勞動
    能力，或增加生活上之需要時，應負損害賠償責任；不法侵
    害他人之身體，被害人雖非財產上之損害，亦得請求賠償相
    當之金額，民法第193條第1項、第195條第1項分別定有明文
    。茲就原告所受損害，分述如下：
  ㈠醫療費用部分：
    原告因本案受有左側肩膀挫傷、左側手肘挫傷、右側上臂挫
    傷、後胸壁挫傷等傷害，有衛生福利部臺東醫院病歷、護理
    紀錄、醫療費用收據、診斷證明書及傷勢照片為證，已如前
    述，至原告於案發後當（6）日15時10分至衛福部臺東醫院
    急診並開立診斷證明書後，翌（7）日再次前往衛福部臺東
    醫院急診就醫，係因其於案發當日先至衛福部臺東醫院就醫
    、驗傷後，因欲至警局報案，故於同日15時30分辦理自動出
    院，並於同日17時8分、19時9分兩度前往臺東縣警察局臺東
    分局利嘉派出所報案、提告，嗣於翌（7）日凌晨3時40分因
    胸口疼痛不適，再度至衛福部臺東醫院就醫等節，有衛生福
    利部臺東醫院急診護理紀錄、原告警詢筆錄附卷可查（詳原
    告病歷卷；警卷第1頁至第4頁）。觀之原告所提診斷證明書
    診斷欄所載傷勢部位皆為其於本案所受傷害部位，堪認其兩
    度就醫均與其本案所受傷勢有關，是原告請求此部分支出之
    醫療費用（含診斷證明書費）合計1,760元【計算式：390元
    ＋130元＋620元＋620元＝1,760元】，為有理由。
　㈡營業損失部分：
    原告雖主張其因本事件心理受創，約1個月無法安心工作，
    而受有40,000元營業損失，並提出臺東縣政府營利事業登記
    證乙紙為證，然此為被告所否認，且原告並未提出有醫囑需
    休養日數之診斷證明書、其經營之席摩伊原住民傳統藝術手
    工藝坊該期間停業證明等資料供本院審酌，已難認其主張有
    據。且其經營之手工藝坊於上開期間仍繼續開店營業且銷售
    額並未因而減少等節，有該店營業稅查定課徵銷售額證明在
    卷可稽（詳本院卷第24頁），故原告前揭主張尚難採信。原
    告既未能提出證據證明其確因系爭傷害事故受傷而有營業損
    失，則其請求被告賠償1個月營業損失40,000元，容屬無據
    。
  ㈢原告請求精神慰撫金50萬元：
    按慰藉金之賠償，須以人格權遭遇侵害，使精神上受有痛苦
    為必要，其核給之標準固與財產上損害之計算不同，然非不
    可斟酌雙方身分、資力與加害程度，及其他各種情形核定相
    當之數額（最高法院51年台上字第223號判例要旨參照）。
    所謂「相當」，應以實際加害情形與其損害是否重大及被害
    人之身分、地位與加害人之經濟情況等關係定之。經查，原
    告因系爭傷害事件受有左側肩膀挫傷、左側手肘挫傷、右側
    上臂挫傷、後胸壁挫傷等傷害，已如前述，自受有身體及精
    神上之痛苦，是原告請求非財產損害，自屬有據。本院審酌
    本院經參酌兩造自陳之學經歷、收入狀況及經濟條件（詳本
    院卷第53頁），並依職權調閱兩造稅務電子閘門資料查詢表
    （為維護兩造之隱私、個資，爰不就其詳予敘述，惟原告資
    產顯高於被告，詳本院個人資料卷），及原告所受上開傷勢
    造成之精神痛苦情形，暨被告之侵權行為情節等一切情狀，
    認原告請求精神慰撫金之數額以3萬元為適當。逾此範圍之
    請求，尚屬過高。
  ㈣從而，本件原告得請求被告賠償之金額為31,760元【計算式
    ：醫療費用1,760元＋精神慰撫金30,000元＝31,760元】。
伍、末按給付無確定期限者，債務人於債權人得請求給付時，經
    其催告而未為給付，自受催告時起，負遲延責任。其經債權
    人起訴而送達訴狀，或依督促程序送達支付命令，或為其他
    相類之行為者，與催告有同一之效力。民法第229條第2項定
    有明文。又遲延之債務，以支付金錢為標的者，債權人得請
    求依法定利率計算之遲延利息。但約定利率較高者，仍從其
    約定利率。應付利息之債務，其利率未經約定，亦無法律可
    據者，週年利率為百分之5，民法第233條第1項、第203條亦
    有明文。本件原告對被告之侵權行為損害賠償債權，核屬無
    確定期限之給付，既經原告起訴而於110年1月2日送達刑事
    附帶民事起訴狀繕本（詳本院附民卷第17頁），則原告請求
    自刑事附帶民事起訴狀繕本送達被告翌日即110年1月2日起
    ，按週年利率5%計算之法定遲延利息，核無不合。
陸、綜上所述，原告依侵權行為法律關係，請求被告給付原告31
    ,760元，及自110年1月2日起至清償日止按週年利率5％計算
    之利息，為有理由，應予准許。至原告逾上開範圍之請求，
    則屬無據，應予駁回。
柒、本件原告勝訴部分，係就民事訴訟法第427條第2項第11款訴
    訟適用簡易程序所為被告敗訴之判決，依民事訴訟法第463
    條準用第389條第1項第3款規定，由本院依職權宣告假執行
    ；被告陳明願供擔保免為假執行，於法核無不合，爰依同法
    第463條準用法第392條第2項規定，酌定相當擔保金額准許
    之；原告其餘假執行之聲請，因訴之駁回而失所依據，不予
    准許。
捌、本件判決之結果已臻明確，兩造其餘攻擊防禦方法，經審酌
    均於判決結果不生影響，毋庸一一贅述，附此敘明。
玖、本件原告於刑事訴訟程序提起附帶民事訴訟，而由本院刑事
    庭依刑事訴訟法第504條第1項規定移送前來，依同條第2項
    規定，免繳納裁判費，而於本院審理期間，亦未滋生其他訴
    訟費用，並無訴訟費用負擔問題，故不另為訴訟費用負擔之
    諭知，併此敘明。
中　　華　　民　　國　　111 　年　　3 　　月　　31　　日
                  臺東簡易庭　法  官　吳俐臻
以上正本係照原本作成。
如不服本判決，應於判決送達後20日內向本院提出上訴狀，同時
表明上訴理由（應按他造當事人之人數檢附繕本）。
中　　華　　民　　國　　111 　年　　4 　　月　　1 　　日
                              書記官  王品涵